【裁判字號】    99,交聲,104
【裁判日期】    990303
【裁判案由】    違反道路交通管理處罰條例聲明異議
【裁判全文】
臺灣臺北地方法院交通事件裁定         99年度交聲字第104號
原處分機關  交通部公路總局臺北區監理所板橋監理站
異  議  人
即受處分人  乙○○
上列受處分人因違反道路交通管理處罰條例案件，對於交通部公
路總局臺北區監理所板橋監理站九十九年一月十一日所為之處分
（原處分案號：北市裁罰字第裁41-C00000000號），聲明異議，
本院裁定如下：
    主  文
異議駁回。
    理  由
一、受處分人異議意旨略以「本人（九十九年）元月七日中午左
    右，行經板橋新海橋，因喝澆酒雞遭警攔檢開單，且須扣駕
    照。但本人家境清寒，一家生計都靠我，且無其他代用車的
    能力，懇請貴單位能免予扣照，以利謀生…不事（是）常吃
    酒，只事（是）天氣冷吃麻酒雞…是不是機氣（器）測有問
    題，是否測…免罰（零點二九）…警員沒有給我喝開水，酒
    測可能有悟（誤）差…」等語。
二、按道路交通管理處罰條例所稱之汽車，依該條例第三條第八
    款規定，包括機器腳踏車在內；又汽機車駕駛人飲用酒類或
    其他類似物後，其吐氣所含酒精濃度超過每公升零點二五毫
    克以上者，不得駕車，再汽車駕駛人，駕駛汽車經測試檢定
    ，酒精濃度超過規定標準者，處新台幣（下同）一萬五千元
    以上六萬元以下罰鍰，並當場移置保管該車輛、吊扣其駕駛
    執照一年及接受道路交通安全講習，道路交通安全規則第一
    百十四條第二款及道路交通管理處罰條例第三十五條第一項
    第一款、第二十四條第一項第二款分別定有明文。
三、經查：
  (一)本件受處分人即異議人乙○○於民國九十九年一月七日下午
    一時二十二分許，騎乘APT－910號重型機車行經台北縣板橋
    市○○路、環河路口，經台北縣政府警察局海山分局員警攔
    檢測得其呼氣酒精濃度達每公升零點二九毫克，經警當場填
    單舉發受處分人違反道路交通管理處罰條例第三十五條第一
    項第一款規定，並將該案移送交通部公路總局臺北區監理所
    板橋監理站，板橋監理站依道路交通管理處罰條例第三十五
    條第一項第一款、第二十四條第一項第二款及違反道路交通
    管理事件統一裁罰基準表，於九十九年一月十一日以板監裁
    字第裁41-C00000000號裁處受處分人罰鍰一萬五千元、吊扣
    駕駛執照十二個月，並參加道路交通安全講習，受處分人於
    九十九年一月十一日收受上開裁決書不服而於九十九年一月
    十一日提出聲明異議等情，有台北縣政府警察局北縣警交大
    字第C00000000號舉發違反道路交通管理事件通知單、酒測
    值單、交通部公路總局臺北區監理所板橋監理站板監裁字第
    裁41-C00000000號裁決書、送達證書、聲明異議狀（本院卷
    第三頁至第七頁）在卷可按。
  (二)受處分人雖坦認遭警欄檢前在台北縣新莊市○○路一一八號
    十三樓住處食用含有酒精成分之燒酒雞湯後，即騎駛APT－
    910 號重型機車上路，欲前往台北市○○區○○路與妻碰面
    之事實，惟以：「…是不是機氣（器）測有問題，是否測…
    免罰（零點二九）…警員沒有給我喝開水，酒測可能有悟（
    誤）差…」（聲明異議狀，本院卷第三頁反面）、「…當時
    我有對警察說我要喝水、漱口…可是警察拒絕我…」（九十
    九年二月八日訊問筆錄，本院卷第十三頁反面）、「…（九
    十九年）一月七日我騎機車行經新海橋下時，被警無故攔檢
    ，我當時沒有違規，行車也很正常，員警也沒有告之（知）
    為什麼攔我…要我出示駕照、行照。等我拿駕照、行照給員
    警後，他才告訴我身上有酒味，要我酒測，也沒告訴我的權
    益…要求員警提供礦泉水漱口，員警也拒絕提供…我合理懷
    疑酒測值的正常性及員警執法上程序合法性，故我聲明異議
    …」（九十九年二月八日陳述書，本院卷第二十）等語置辯
    。
  (三)然而，
  (1)「警察對於已發生危害或依客觀合理判斷易生危害之交通工
    具，得予以攔停並採行下列措施：一、要求駕駛人或乘客出
    示相關證件或查證其身分。二、檢查引擎、車身號碼或其他
    足資識別之特徵。三、要求駕駛人接受酒精濃度測試之檢定
    」，警察職權行使法第八條定有明文。又內政部警政署依照
    司法院釋字第五三五號解釋、警察勤務條例及道路交通管理
    處罰條例規定，以九十年十二月十八日（九十）警署行字第
    二六○八四三號函頒布「警察實施臨檢作業規定」第七條「
    實施臨檢應遵守之事項」(八)規定：「實施交通稽查或處理
    交通事故，發現駕駛人有下列情形之一時，應即依道路交通
    管理處罰條例第三十五條第一項，實施酒精濃度測試檢定：
    1.駕駛人面帶酒容、臉色潮紅（或鐵青）、眼神恍惚、嘔吐
    者。2.經警察人員聞得駕駛人有明顯酒味者。3.經酒精檢知
    器測得駕駛人有飲酒反應者」。基此，員警實施攔停、施以
    酒精測試時，應依當時客觀情狀合理判斷何謂「依客觀合理
    判斷易生危害之交通工具」。本件受處分人違規酒駕之舉發
    經過，業經證人即本件舉發警員甲○○於九十九年二月八日
    本院調查時具結證述：「…異議人（受處分人）下來那個橋
    是新海橋，因為橋下有紅綠燈，當時正好紅燈，所有車輛都
    在停等，我看到他臉整個是紅的，認為他有酒駕的嫌疑，所
    以將他攔到路旁做酒測…」（本院卷第十三頁）等語甚詳，
    可知證人甲○○在新海橋下執交通勤務時，適遇受處分人騎
    乘機車行經該處停等紅燈，看見受處分人滿臉潮紅，有飲用
    酒後駕車之嫌疑，乃攔停盤查，並對之實施酒精濃度檢測，
    足徵警員甲○○攔檢受處分人時，有相當理由認受處分人有
    易生危害之不安全酒後駕駕車行為，其攔停受處分人，並對
    之施以酒精濃度測試，並無違法及不當之處。
  (2)又依內政部警政署九十一年五月編印之專用警察勤（業）務
    執行程序彙編中交通類「取締酒後駕車程序」規定，警察執
    行取締酒後駕車勤務，於有疑似酒後駕車者，於指揮車輛停
    止後，執勤人員應告知駕駛人，警方目前正在執行取締酒後
    駕車勤務，並以酒精檢知器測試或以交談方式觀察駕駛人有
    無飲酒徵兆，如未飲酒，則人、車放行，如研判駕駛人有飲
    酒徵兆，則請駕駛人下車，接受酒精濃度檢測。在酒測前應
    先告知並確認受測者已飲酒結束十五分鐘以上或提供礦泉水
    給受測試者漱口，避免口腔殘存酒精，其目的是為避免飲酒
    後十五分鐘內即實施酒測，可能影響酒測準確度。本件受處
    分人係於九十九年一月七日下午一時二十二分許實施酒測前
    ，在台北縣新莊市○○路一一八號十三樓住處食用含有酒精
    成分之燒酒雞湯後，騎駛APT－910號重型機車上路，欲前往
    台北市○○區○○路，約過十五分鐘抵新海橋下停等紅燈時
    遭警攔下一節，已據受處分人供述在卷（本院卷第十二頁反
    面、第十三頁正面），再參照證人甲○○證稱：「…攔下他
    之後，我問他騎了多久，他說十幾分鐘，要他交出證件，接
    受酒精濃度測試，他就一直盧，說他沒有錢繳，當時並未立
    即做酒測，一直跟他警告說，如果他不配合酒精濃度測試，
    我們就舉發他拒絕酒測開罰最高罰金，我第一次警告他，他
    還是不願意測，我又繼續警告他，又過了十幾分鐘，第三次
    ，我對他說我要對你舉發拒絕酒測，他就配合…」（九十九
    年二月八日調查筆錄，本院卷第十三頁）等語，是知警員甲
    ○○對受處分人施以酒測時，受處分人已食用含有酒精成分
    之燒酒雞湯結束十五分鐘以上，由上可知，警員即證人甲○
    ○確已踐履開單舉發之相關法定程序。
  (3)受處分人對食用含有酒精成分之燒酒雞湯後騎乘機車上路一
    事坦承，其酒測又以經濟部標準檢驗局於九十八年九月二十
    一日通過檢定合格之酒測儀器（器號019398/070159），有
    卷附之經濟部標準檢驗局呼氣酒精測試器檢定合格證書一紙
    可參，本院卷第二十二頁）檢測之，所得酒測值自有相當之
    精準度，並已超過法定標準每公升零點二五毫克，有每公升
    零點二九毫克，是受處分人於前揭時、地酒後騎機車並其酒
    測值超過規定標準之違規酒駕行為，洵堪認定。
四、綜上，員警於上開時、地對受處分人實施酒測之程序及舉發
    過程，均無不當，受處分人前揭辯解，不足採信。從而，原
    處分機關認定受處分人於上開時、地有騎駛重型機車時之酒
    精濃度超過規定標準之違規行為，應堪認定，而依據首開道
    路交通管理處罰條例之規定，裁處罰鍰一萬五千元、吊扣駕
    駛執照十二個月、施以道路安全講習，核無不當。本件異議
    為無理由，應予駁回。
五、據上論斷，應依應依道路交通管理處罰條例第八十七條第二
    項、道路交通案件處理辦法第十九條，裁定如主文。
中    華    民    國    99    年    3     月    3     日
                  交通法庭法  官  林婷立
上正本證明與原本無異。
如不服本裁定，應於裁定送達後5日內向本院提出抗告狀。
                          書記官  黃鈴容
中    華    民    國    99    年    3     月    3     日

司法院資訊處製作；財團法人民間司法改革基金會備份。
